臺灣臺南地方法院刑事判決　　　　　　　94年度交訴字第25號
公　訴　人　臺灣臺南地方法院檢察署檢察官
被　　　告　乙○○
選任辯護人　查名邦律師
上列被告因過失致死案件，經檢察官提起公訴（94年度偵字第
281號），本院判決如下：
    主  文
乙○○因過失致人於死，處有期徒刑壹年貳月。
    事  實
一、乙○○考領有普通大貨車駕駛執照，其於民國93年10月3日
    下午3時50分許，駕駛牌照號碼C8-9727號自小客貨車，沿
    臺南市○○路62巷由東向西行駛至該巷與灣裡路之交岔路口
    ，本應注意汽車行駛時，駕駛人應注意車前狀況，並隨時採
    取必要之安全措施，並應注意汽車行駛至交岔路口，應遵守
    燈光號誌，車輛面對圓形紅燈表示禁止通行，不得超越停止
    線或進入路口，而依當時情形天候晴、日間自然光線，柏油
    路面乾燥、無缺陷、無障礙物，視距良好，並無不能注意之
    情形，詎乙○○竟疏於注意車前狀況，復貿然闖紅燈直行欲
    通過上開路口，適有黃進雄駕駛BZ9-253號重機車附載其配
    偶丁○○○（起訴書誤載為黃郭烏絲），沿灣裡路慢車道由
    南向北行駛，遇綠燈直行，欲通過上開交岔路口，迨乙○○
    發現時，已煞閃不及，乙○○所駕駛之C8-9727號自小客貨
    車左前角遂撞擊黃進雄所駕駛之機車及黃進雄、丁○○○之
    右小腿，致黃進雄、丁○○○因而人車倒地（黃進雄係先被
    撞飛而撞擊C8-9727號自小客貨車之左前擋風玻璃及左邊照
    後鏡，再摔落地上，該車之擋風玻璃左邊因而碎裂成蛛蜘網
    狀，左邊之照後鏡則整支折斷掉落在地），黃進雄受有頭背
    枕骨及右小腿部挫裂傷合併骨折、顱腦損傷合併顱內出血之
    傷害；丁○○○則受有頭部外傷合併顎骨骨折、面部深度撕
    裂傷、右下肢脛腓骨開放性骨折、胸部挫傷等之傷害。黃進
    雄經送臺南市立醫院急救後，於93年10月3日下午4時45分許
    ，不治死亡。乙○○於肇事後，在未被有偵查權之公務員或
    機關發覺前，向前來處理之警察自首。
二、案經黃進雄之子丙○○告訴（過失致死部分）及丁○○○訴
    由臺南市警察局第六分局報請臺灣臺南地方法院檢察署檢察
    官偵查起訴。
    理  由
一、訊據被告乙○○固不否認有於上開時、地，駕駛C8-9727號
    自小客貨車，因疏於注意車前狀況，不慎撞及黃進雄駕駛之
    BZ9-253號重機車，致被害人黃進雄受有頭背枕骨及右小腿
    部挫裂傷合併骨折之傷害，於93年10月3日下午4時45分許，
    不治死亡；並致告訴人丁○○○受有頭部外傷合併顎骨骨折
    、面部深度撕裂傷、右下肢脛腓骨開放性骨折、胸部挫傷等
    之傷害，惟辯稱其未闖紅燈云云。被告之辯護人亦為被告辯
    稱：被告確實有未注意車前狀況的過失，但亦應探究被害人
    黃進雄是否與有過失，本件並無證據證明是何人闖紅燈，應
    不能認定被告闖紅燈，撞擊點位置在快車道，則機車騎士是
    否駛離應遵行的慢車道而違規駛到快車道，是否因被害人黃
    進雄強行闖紅燈，所以才偏離到快車道，被害人是否也有過
    失？丁○○○於審理時證稱被害人黃進雄及其都有戴安全帽
    ，但為何黃進雄的死因是顱內出血，丁○○○於審理時之證
    述讓人存疑云云。
二、經查：
(1)、因發生本件車禍，以致告訴人丁○○○因而受有頭部外傷合
    併顎骨骨折、面部深度撕裂傷、右下肢脛腓骨開放性骨折、
    胸部挫傷等之傷害；被害人黃進雄因而受有頭背枕骨及右小
    腿部挫裂傷合併骨折之傷害，於93年10月3日下午4時45分許
    ，不治死亡之事實，有道路交通事故現場圖、道路交通事故
    調查報告表（一）、（二）、新樓醫院出具之丁○○○受傷
    之診斷證明書、臺南市立醫院出具之法醫參考病歷摘要表各
    1紙、警察蒐證之現場照片23張附卷可稽。被害人黃進雄係
    因本件車禍死亡，亦有臺灣臺南地方法院檢察署檢察官督同
    檢驗員相驗屍體之相驗筆錄、驗斷書及相驗屍體證明書等附
    卷可資佐證。
(2)、被告乙○○於警詢時供稱：「當時我沿灣裡路62巷東向西行
    駛至事故地點路口，綠燈起駛時，與沿灣裡路南向北駛來一
    部BZ9-253號重機車 (黃進雄駕駛附載丁○○○)發生擦撞肇
    事」。事故前「我有看見對方車輛由我左側突然衝出，當時
    聽見慘叫聲後立即煞車，就發生碰撞了；車速約時速20至30
    公里」。「我車左前車角撞損、前擋風玻璃破損、左側後照
    鏡斷裂」。其於93年10月4日檢察官偵查中則稱：其當時之
    時速為40公里上下，發生車禍前，其沒有看見對方，因為其
    駕駛之車子裡面左前方有一根樑柱擋著，所以沒看見，其在
    車禍發生前有聽見一聲慘叫聲，撞後其才踩煞車等語。參以
    其在本院審理時亦供稱其通過路口時之時速約3、40公里，
    與其在檢察官偵查中所述相符，則其肇事當時之時速約為40
    公里，應可認定。又其於本院96年6月11日審理時並供稱其
    撞到被害人之後，被害人黃進雄彈起撞到其所駕駛車輛之擋
    風玻璃，復稱其車是在路口的正中央撞到機車的，「我看到
    時我的擋風玻璃已破裂，我煞車後就拖行（按係將上開機車
    往前推擠19.1公尺，見下(3)所述），等我下車時，看到機車
    在我的車輛底下」等語，亦足見其行車之時速不低，才造成
    如此巨大之撞擊力，並且一時無法立即煞停。
(3)、查依卷附之上開道路交通事故現場圖顯示：事故發生後，BZ
    9-253號重機車被C8-9727號自小客貨車撞擊後，頭北、尾南
    ，被該車推擠過灣裡路與灣裡路62巷之交岔路口，到達該交
    岔路口西邊之道路快車道上。上開交岔路口內，灣裡路由南
    向北之快車道延伸線及灣裡路62巷由東向西之快車道延伸線
    之交會處，即為BZ9-253號重機車倒地之刮地痕起點（距離
    上開交岔路口中心處1.6公尺），該刮地痕由東向西延伸至
    上開機車最終之倒地位置，長達19.1公尺，而該刮地痕起點
    僅間隔灣裡路由南向北之慢車道延伸線約2公尺，則以BZ9-2
    53號機車係屬於重機車，加上該機車上面載有黃進雄、丁○
    ○○2人之重量，於被被告乙○○所駕駛之C8-9727號自小客
    貨車以40公里左右之時速撞擊後，該機車於灣裡路由南向北
    之慢車道延伸線上被撞後，間隔2公尺才最初倒在上開刮地
    痕起點上，完全符合物理法則，亦與告訴人丁○○○於警詢
    時所述BZ9-253號重機車於車禍發生前，係行駛於灣裡路由
    南向北之慢車道等語相符，被告之辯護人謂黃進雄違規駛到
    快車道云云，顯有誤會。又本件車禍並非如辯護人所稱之無
    目擊證人，依目擊證人即告訴人丁○○○於94年1月25日檢
    察官偵查中證稱：「我是去灣裡要回臺南，當時我們的號誌
    是綠燈，被告開一部車子，很快駛來，且闖紅燈，他撞到我
    先生所騎之機車右側，且把我的腳都撞斷了」等語。其於本
    院96年6月11日審理時證稱：車禍當天其為其先生黃進雄騎
    機車搭載，從灣裡要回臺南時發生車禍，經過肇事路口時，
    「我們的行向是綠燈，所以我們要直行通過」，「當時是下
    午，天還很亮，我燈號看得很清楚」，「我們後面也有車，
    我們是綠燈，也有其他車輛綠燈通行」，「我們已經進入路
    口，尚未離開，已快到對面的斑馬線，此時被告速度很快的
    從我們右側（即灣裡路62巷）過來」，「我被撞之後就不省
    人事了，也不知道人飛向哪裡」，其並證稱被告車輛撞到機
    車右側中間靠近後面位置及其右腳，其與其先生黃進雄當時
    都有戴安全帽等語。查依卷附道路交通事故調查報告表（二
    ）所載，黃進雄與丁○○○當時均有戴安全帽，因被告乙○
    ○駕駛C8-9727號自小客貨車之行車時速甚快（約40公里）
    ，以致被害人黃進雄於機車被撞後，其身體彈起撞到被告所
    駕駛之C8-9727號自小客貨車之擋風玻璃及左邊照後鏡，該
    車之擋風玻璃左邊因而碎裂成蛛蜘網狀，左邊之照後鏡則整
    支折斷掉落在地，C8-9727號自小客貨車並從BZ9-253號重機
    車最初倒地之處，將該機車往前（西邊）推擠19.1公尺，才
    煞停，足見撞擊之力道極為巨大，是黃進雄雖戴有安全帽，
    但其頭頸畢竟係血肉之軀，縱使安全帽能承受上開撞擊，但
    其頭頸卻無法承受上開強大力道之撞擊，以致造成頭部之枕
    骨骨折、顱腦損傷合併顱內出血之傷害，應堪認定。又參以
    被告及辯護人所不否認具有證據能力之臺灣省臺南區車輛行
    車事故鑑定委員會93年11月11日南鑑字第0935901914號函所
    載鑑定意見及臺灣省車輛行車事故覆議鑑定委員會94年1月
    11日府覆議字第0930101254號函之覆議意見，均認：「、
    號誌運作正常，未依號誌指示行駛，為肇事原因，當事人乙
    ○○認定行向號誌為綠燈，另當事人因傷重不治，未陳述當
    時號誌運作情形，號誌運作正常，未依號誌指示行駛，為肇
    事原因。、依乙○○應警訊稱：『我車行向為綠燈，當時
    我沿灣裡路62巷作東向西行駛至事故發生地點路口，綠燈起
    駛時，與沿灣裡路作南向北駛來一部重機車發生擦撞，有看
    見對方車由我左側突然衝出，當時聽見慘叫聲後立即煞車，
    就發生碰撞了，車速約20-30公里。』翌日應檢訊稱：『在
    62巷的十字路口與死者發生車禍，車速約40公里上下，他是
    從我左前方突然衝出來，我沒看到。問：既然從你左前方衝
    出來，為何你會沒看到？答：因為車子裡面的左前方有一根
    樑柱擋著，所以沒看見。』之陳述研析：小客貨車於路口起
    駛撞擊機車後行至停止位置長達約18公尺，其所述肇事經過
    ，檢視小客貨車性能難達快速起步情形，小客貨車行經肇事
    岔路口，並無停車再開。有可能未依號誌指示行駛。」，有
    上開臺灣省臺南區車輛行車事故鑑定委員會93年11月11日南
    鑑字第09 35901914號函及臺灣省車輛行車事故覆議鑑定委
    員會94年1月11日府覆議字第0930101254號函附卷可稽。是
    依小客貨車性能難達快速起步情形，被告乙○○所駕駛之
    C8-9727號自小客貨車當時之時速既高達40公里，已如前述
    ，則其在警詢時謂其在上開交岔路口，綠燈時才起駛云云，
    顯屬事後飾卸之詞，應不足採。相對而言，目擊證人丁○○
    ○上開所證，謂其與其先生黃進雄當時之行向是綠燈（即被
    告闖紅燈）等語，應堪採信。綜上所述，被告及辯護人上開
    所辯，均不足採。
(4)、按汽車行駛時，駕駛人應注意車前狀況，並隨時採取必要之
    安全措施；汽車行駛至交岔路口，應遵守燈光號誌；車輛面
    對圓形紅燈表示禁止通行，不得超越停止線或進入路口，道
    路交通安全規則第94條第3項、第102條第1項第1款及道路交
    通標誌標線號誌設置規則第206條第5款第1目分別定有明文
    。被告乙○○於駕車時自應注意遵守上開規定。而依當時情
    形天候晴、日間自然光線，柏油路面乾燥、無缺陷、無障礙
    物，視距良好，有上開道路交通事故調查報告表（一）及現
    場照片可稽，客觀上並無其不能注意之情形，詎被告於93年
    10月3日下午3時50分許，駕駛C8-9727號自小客貨車，沿臺
    南市○○路62巷由東向西行駛至該巷與灣裡路之交岔路口時
    ，竟疏於注意車前狀況，復貿然闖紅燈直行欲通過上開路口
    ，適被害人黃進雄駕駛BZ9-253號重機車附載其配偶即告訴
    人丁○○○，沿灣裡路慢車道由南向北行駛，遇綠燈直行，
    欲通過上開交岔路口，迨乙○○發現時，已煞閃不及，乙○
    ○所駕駛之C8-9727號自小客貨車左前角遂撞擊黃進雄所駕
    駛之機車及黃進雄、丁○○○之右小腿，致黃進雄、丁○○
    ○因而人車倒地（黃進雄係先被撞飛而撞擊C8-9727號自小
    客貨車之左前擋風玻璃及左邊照後鏡，再摔落地上，該車之
    擋風玻璃左邊因而碎裂成蛛蜘網狀，左邊之照後鏡則整支折
    斷掉落在地），黃進雄受有頭背枕骨及右小腿部挫裂傷合併
    骨折、顱腦損傷合併顱內出血之傷害；丁○○○則受有頭部
    外傷合併顎骨骨折、面部深度撕裂傷、右下肢脛腓骨開放性
    骨折、胸部挫傷等之傷害。黃進雄經送臺南市立醫院急救後
    ，於93年10月3日下午4時45分許，不治死亡。被告對於黃進
    雄之受傷不治死亡及丁○○○之受傷，殊難辭其過失之責。
    被告之過失行為與被害人黃進雄受有上開傷害不治死亡間，
    及與告訴人丁○○○受有上開傷害間，並有相當因果關係。
    綜上所述，事證明確，被告之犯行洵堪認定。
三、核被告乙○○所為，係犯刑法第276條第1項之過失致死罪及
    刑法第284條第1項前段之過失傷害罪。被告所犯上開過失致
    死及過失傷害罪，係一行為觸犯數罪名，為想像競合犯，應
    依刑法第55條之規定，從一較重之過失致死罪處斷。按行為
    後法律有變更者，適用行為時之法律。但行為後之法律有利
    於行為人者，適用最有利於行為人之法律，刑法第2條第1項
    定有明文，係採從舊從輕原則。刑法於94年2月2日修正公布
    ，並於95年7月1日生效施行，本件被告犯罪在新刑法修正施
    行前，修正前之刑法第55條有關想像競合犯之部分原規定「
    一行為而觸犯數罪名者，從一重處斷。」，修正後之刑法第
    55條規定除刪除牽連犯之規定外，並加有但書，即「一行為
    而觸犯數罪名者，從一重處斷。但不得科以較輕罪名所定最
    輕本刑以下之刑。」，此但書係科刑之限制，僅為法理之明
    文化，非屬法律之變更（見最高法院95年第8次刑事庭會議
    紀錄），並無新舊法比較適用之問題。又被告於肇事後向警
    報案，並於未被有偵查權之公務員或機關發覺前，向前來處
    理之警察自首坦承犯行，進而接受裁判，有臺南市○○○道
    路交通事故肇事人自首情形紀錄表附卷可稽。本件被告自首
    在新刑法修正施行前，修正前之刑法第62條規定「對於未發
    覺之罪自首而受裁判者，減輕其刑。但有特別規定者，依其
    規定。」，採必減制；新刑法第62條規定「對於未發覺之罪
    自首而受裁判者，得減輕其刑。但有特別規定者，依其規定
    。」，採得減制。二者相比，以修正前之刑法第62條前段規
    定對被告較為有利，依刑法第2條第1項前段規定，自應適用
    修正前之刑法第62條前段規定，減輕其刑。審酌被告之品行
    （無前科）、生活狀況小康、智識教育程度為高職畢業、所
    生之危害（致被害人黃進雄受有上開傷害不治死亡，並致告
    訴人丁○○○受有上開傷害）、其應負本件車禍之過失肇事
    責任，以及被告雖有自首，然事後尚未與告訴人丙○○、丁
    ○○○成立民事和解，復一再飾辭卸責等一切情狀，爰量處
    如主文所示之刑，以示懲儆。又被告聲請將本件交通事故之
    肇事責任送請財團法人成大研究發展基金會鑑定，經本院於
    94年6月27日以南院慶刑元94交訴25字第0940023562號函將
    卷宗檢送財團法人成大研究發展基金會後，期間經過本院8
    次之函催，該會一直未能對本件之車禍肇事責任進行鑑定，
    為免影響被害人家屬之權益及稽延訴訟，經本院於96年4月
    17日發函請該會將卷檢還，該會於96年4月19日將卷檢還。
    查該會歷時將近2年而無法進行鑑定，且本案既經本院查明
    ，自無再送該會鑑定之必要，併此敘明。
據上論斷，應依刑事訴訟法第299條第1項前段，刑法第2條第1項
前段、第276條第1項、第284條第1項前段、第55條，修正前刑法
第62條前段，刑法施行法第1條之1，判決如主文。
本案經檢察官甲○○到庭執行職務
中　　華　　民　　國　　96　　年　　6　　月　  25 　　日
　　　　 　　　  交通法庭審判長法　官　陳顯榮
                               法　官　柯顯卿
                               法　官　林勝利
以上正本證明與原本無異。
如不服本判決，應於判決送達後10日內，向本院提出上訴狀。
　　　　　　　　　　　　　　 　書記官　陳金堂
中　　華　　民　　國　　96　　年　　6　　月　  25 　　日
附錄本案論罪科刑法條全文：
中華民國刑法第276條
因過失致人於死者，處2年以下有期徒刑、拘役或2千元以下罰金
。
從事業務之人，因業務上之過失犯前項之罪者，處5年以下有期
徒刑或拘役，得併科3千元以下罰金。
中華民國刑法第284條
因過失傷害人者，處6月以下有期徒刑、拘役或5百元以下罰金，
致重傷者，處1年以下有期徒刑、拘役或5百元以下罰金。
從事業務之人，因業務上之過失傷害人者，處1年以下有期徒刑
、拘役或1千元以下罰金，致重傷者，處3年以下有期徒刑、拘
役或2千元以下罰金。
